【裁判字號】    95,訴,1507
【裁判日期】    950717
【裁判案由】    違反槍砲彈藥刀械管制條例
【裁判全文】
臺灣臺中地方法院刑事判決              95年度訴字第1507號
公  訴  人  臺灣臺中地方法院檢察署檢察官
被      告  乙○○
指定辯護人  本院公設辯護人  丙○○
上列被告因違反槍砲彈藥刀械管制條例案件，經檢察官提起公訴
（九十五年度偵字第六０三八號），本院判決如下：
    主    文
乙○○未經許可，持有空氣槍，處有期徒刑壹年捌月，併科罰金
新臺幣陸萬元，罰金如易服勞役，以新臺幣仟元折算壹日，緩
刑年。
扣案之空氣槍壹枝（槍枝管制編號：0000000000號）
、直徑約六mm之塑膠彈丸壹瓶及小型高壓氣體鋼瓶拾壹瓶，均沒
收。
    犯罪事實
一、乙○○前於民國八十一年間，曾因違反麻醉藥品管理條例案
    件，經臺灣板橋地方法院於八十一年六月二十四日以八十一
    年度易字第三０二七號判處有期徒刑三月確定，已於八十一
    年九月十六日因易科罰金執行完畢，其執行完畢後，五年以
    內未曾因故意犯罪受有期徒刑以上刑之宣告；乙○○明知未
    經許可，不得非法持有具殺傷力之槍枝，竟仍基於持有具殺
    傷力之空氣槍之犯意，為射擊鳥類玩樂之用，於九十三年十
    月間某日，在臺北縣三重市○○路○段湯城百貨公司地下一
    樓之攤位，以新臺幣四千元之代價，向真實姓名、年籍均不
    詳之成年男子購買具有殺傷力之空氣長槍一枝（槍枝管制編
    號：0000000000號），而非法持有之。嗣乙○○
    於九十五年三月五日十二時許，為警在臺中縣梧棲鎮○○路
    ○段與安良港大排路口當場查獲，並於其所駕駛之車牌號碼
    六八０二－ＨＳ號自用小客車上扣得其所有隨身攜帶之上開
    空氣長槍一枝、其併同該空氣長槍所購買供射擊用之直徑約
    六mm之塑膠彈丸一瓶及小型高壓氣體鋼瓶十一瓶。
二、案經臺中縣警察局清水分局報請臺灣臺中地方法院檢察署檢
    察官偵查起訴。
    理    由
一、上揭事實，業據被告乙○○於本院審理時供認不諱，而扣案
    之上開空氣長槍，經員警送請內政部警政署刑事警察局鑑驗
    ，其結果為：「送鑑空氣長槍壹枝（槍枝管制編號0000
    000000號），認係空氣長槍，以小型高壓氣體鋼瓶內
    氣體為發射動力，可發射直徑約六mm之金屬彈丸，經實際試
    射次結果，測得鋼珠（直徑約六mm、重量約０‧八八ｇ）
    發射速度分為一二二、一二六、一二二公尺＼秒，計算其動
    能分為六‧五五、六‧九九、六‧五五焦耳，換算單位面積
    動能分為二三‧一六、二四‧七一、二三‧一六焦耳＼平方
    公分。而依刑事警察局對活豬作射擊測試結果，彈丸單位面
    積動能達二四焦耳／平方公分，足以穿入豬隻皮肉層及日本
    科學警察研究所研究結果，彈丸單位面積動能達二０焦耳／
    平方公分則足以穿入人體皮肉層」，此有該局九十五年三月
    二十一日刑鑑字第０九五００三五六一四號槍彈鑑定書一份
    在卷可憑（見核交字卷第一四頁至第一七頁），以上開實驗
    數據觀之，本件扣案之前揭空氣長槍一枝發射金屬彈丸之單
    位面積動能足以穿透人體皮肉層，復參諸被告已於本院審理
    時供稱：伊曾經以扣案之空氣長槍獵打鳥類，鳥類遭空氣槍
    所發射之彈丸擊中後，即會受傷落地等語（見本院卷第三五
    頁），是扣案空氣槍一枝自可認為具有殺傷力無疑。而按原
    住民未經許可，製造、運輸或持有自製之獵槍、魚槍，或漁
    民未經許可，製造、運輸或持有自製之魚槍，供作生活工具
    之用者，處新臺幣二千元以上二萬元以下罰鍰，本條例有關
    刑罰之規定，不適用之，槍砲彈藥刀械管制條例第二十條第
    一項定有明文；而所謂「自製獵槍」，係指原住民傳統習慣
    專供捕獵維生之生活工具，由申請人自行獨立製造或與非以
    營利為目的之原住民在警察分局核准之報備地點協力製造完
    成，以逐次由槍口裝填黑色火藥於槍管內，打擊底火或他法
    引爆，將填充之射出物射出，非使用具有彈頭、彈殼及火藥
    之子彈者而言，有內政部九十四年六月二十四日內授警字第
    ０９４０００４５５０號函可證。本件被告雖自陳為阿美族
    山地原住民，然其持有之前開空氣長槍，係在臺北縣三重市
    之湯城百貨公司地下一樓攤位購得，並非自行獨立製造或與
    非以營利為目的之原住民在警察分局核准之報備地點協力製
    造完成；該空氣長槍，以小型高壓氣體鋼瓶內氣體為發射動
    力，將發射體射出，亦非以逐次由槍口裝填黑色火藥於槍管
    內，打擊底火或他法引爆，將填充之射出物射出，顯然並非
    「自製獵槍」，自不在槍砲彈藥刀械管制條例第二十條第一
    項規定之範疇，亦併敘明之。綜此，本件事證已臻明確，被
    告未經許可持有具殺傷力空氣長槍之犯行洵堪認定。
二、被告乙○○行為後，刑法及刑法施行法業於九十四年二月二
    日經總統以華總一義字第０九四０００一四九０一號令修正
    公布，並於九十五年七月一日施行。按行為後法律有變更者
    ，適用行為時之法律，但行為後之法律有利於行為人者，適
    用最有利於行為人之法律，現行刑法第二條第一項定有明文
    。此條規定乃與刑法第一條罪刑法定主義契合，而貫徹法律
    禁止溯及既往原則，係規範行為後法律變更所生新舊法律比
    較適用之準據法，是刑法第二條本身雖經修正，但刑法第二
    條既屬適用法律之準據法，本身尚無比較新舊法之問題，應
    一律適用裁判時之現行刑法第二條規定以決定適用之刑罰法
    律，先予辨明。又以本次刑法修正之比較新舊法，應就罪刑
    有關之共犯、未遂犯、想像競合犯、牽連犯、連續犯、結合
    犯，以及累犯加重、自首減輕暨其他法定加減原因（如身分
    加減）與加減例等一切情形，本於統一性及整體性原則，綜
    其全部罪刑之結果而為比較，亦有最高法院九十五年度第八
    次刑事庭會議決議可資參照。是按：
（一）槍砲彈藥刀械管制條例第八條第四項之未經許可持有空氣
      槍罪，法定刑需併科新臺幣七百萬元以下罰金，據修正後
      刑法第三十三條第五款修正為：「主刑之種類如下：五、
      罰金：新臺幣一千元以上，以百元計算之」等規定，是依
      修正後之法律，槍砲彈藥刀械管制條例第八條第四項之未
      經許可持有空氣槍罪所得科處之罰金刑最低為新臺幣一千
      元；然依被告乙○○行為時之刑罰法律，即修正前刑法第
      三十三條第五款規定之罰金最低額一元，該罪之罰金刑最
      低額為銀元一元，若換算為新臺幣，僅為新臺幣三元。因
      此，比較上述修正前、後之刑罰法律，自應以被告行為時
      關於併科罰金刑之法律較有利於被告。
（二）被告乙○○於犯罪時之刑法第四十二條第二項前段規定：
      「易服勞役以一元以上三元以下折算一日。」又被告行為
      時之易服勞役折算標準，修正前罰金罰鍰提高標準條例第
      二條（現已刪除）規定，就其原定數額提高為一百倍折算
      一日，則本件被告行為時之易服勞役折算標準，最高應以
      銀元三百元折算一日，經折算為新臺幣後，應以新臺幣九
      百元折算為一日。惟九十五年七月一日修正公布施行之刑
      法第四十二條第三項前段規定：「易服勞役以新臺幣一仟
      元、二仟元或三仟元折算一日。」比較修正前後之易服勞
      役折算標準，以九十五年七月一日修正公布施行後之規定
      ，較有利於被告，則依刑法第二條第一項但書，應適用修
      正後刑法第四十二條第三項前段之規定，定其折算標準。
（三）綜合上述各條文修正前、後之比較，揆諸前揭最高法院決
      議及修正後刑法第二條第一項前段、但書規定之「從舊從
      輕」原則，因被告乙○○所犯，雖依修正前刑法第三十三
      條第五款規定，其法定得予科處之罰金刑最低額度較低，
      但因本件未對被告併科予罰金最低刑，對被告不生實質之
      影響，而依修正後刑法第四十二條第三項前段規定，其易
      服勞役之折算標準較高，綜其全部罪刑之比較，本件自應
      一體適用被告行為後之法律，即修正後刑法之相關規定予
      以論處。
三、按持有槍砲為長時間之繼續，乃行為之繼續而非狀態之繼續
    ，故如未受允准，持有槍彈而無正當理由之行為持續長時間
    ，於終止持有前，均在其犯罪行為實施中。其間法律縱有變
    更，其行為既繼續實施至新法施行以後，即與犯罪後法律有
    變更之情形不同，不生新舊法比較適用之問題（最高法院七
    十五年度台上字第三三七０號判決意旨參照）。本件被告乙
    ○○基於持有具殺傷力之空氣槍之犯意，自九十三年十月間
    某日起即持有前述槍彈，至九十五年三月五日十二時許始為
    警查獲，依前揭說明，自應以持有行為終止時始為犯罪行為
    之終止。再查槍砲彈藥刀械管制條例業經總統於九十四年一
    月二十六日以華總一義字第０九四０００一０一０一號令修
    正公布，並自九十四年一月二十八日生效施行，依前開判決
    意旨，本件被告自應以最後行為即九十五年三月五日之法律
    即九十四年一月二十八日生效施行之槍砲彈藥刀械管制條例
    處斷。再按前開扣案空氣長槍係屬於槍砲彈藥刀械管制條例
    第四條第一項第一款所稱之空氣槍，被告未經許可持有該空
    氣長槍之行為，係犯修正後槍砲彈藥刀械管制條例第八條第
    四項之未經許可持有空氣槍罪。又被告未經許可持有具殺傷
    力空氣槍之行為，所犯為法定本刑三年以上十年以下有期徒
    刑，併科新臺幣七百萬元以下罰金之重罪，然被告持有前開
    空氣長槍之目的僅係為獵捕鳥類玩樂之用，業經被告陳述甚
    詳（見本院卷第三五頁），並無供自己或他人犯罪之意圖，
    其顯係對國家重典認識不夠深切，致犯此重罪，被告性格尚
    非不可教化，另前開空氣長槍固已具有殺傷力，惟該空氣長
    槍之鑑定係以小型高壓氣體鋼瓶內氣體為發射動力發射金屬
    彈丸試射三次，其單位面積動能分別為二三‧一六、二四‧
    七一、二三‧一六焦耳＼平方公分，相較於使用具有彈頭、
    彈殼及火藥之子彈的改造槍枝而言，其殺傷力顯然較為有限
    ，且被告係與塑膠彈丸一併購買，如以該槍枝發射所購之塑
    膠彈丸，其單位面積動能將更為輕弱，則扣案之前述空氣長
    槍對於社會可能造成之即時危險性甚微，是以本件犯罪之具
    體情狀及行為背景觀之，確屬情輕法重，客觀上足以引起社
    會一般人之同情而堪可憫恕，縱宣告法定最低度之刑猶嫌過
    重，爰依刑法第五十九條之規定，酌予減輕其刑（修正後刑
    法第五十九條之規定，為法院就酌減審認標準見解之明文化
    ，非屬法律之變更，不生比較適用之問題）。
四、爰審酌被告乙○○明知未經主管機關許可不得持有槍彈，仍
    為持有之行為，犯罪之動機雖屬可議，且對社會治安仍存有
    潛在之危險，惟其未曾以該等槍彈犯罪，並未因此造成公眾
    或他人之現實惡害，所生損害不大，且其持有具殺傷力之空
    氣槍只有一枝，數量非多，犯罪情節尚非重大，暨被告犯後
    於本院坦認其犯行，態度尚稱良好等一切情狀，量處如主文
    所示之刑，並就併科罰金刑部分，依修正後刑法第四十二條
    第三項前段之規定，諭知易服勞役之折算標準。又被告前於
    八十一年間，曾因違反麻醉藥品管理條例案件，經臺灣板橋
    地方法院於八十一年六月二十四日以八十一年度易字第三０
    二七號判處有期徒刑三月確定，已於八十一年九月十六日因
    易科罰金執行完畢，其執行完畢後，五年以內未曾因故意犯
    罪受有期徒刑以上刑之宣告，此有臺灣高等法院被告前案紀
    錄表足按，被告持有本件空氣長槍之目的僅係為獵捕鳥類玩
    樂之用，並無供自己或他人犯罪之意圖，其性格尚非不可教
    化，已如前述，被告犯罪非無可憫之處，且其犯後坦認行為
    失序，態度尚佳，足見深切之悔意，被告經此次教訓，當能
    知所警惕，並無再犯之虞，本院因認上開對被告所宣告之刑
    ，應以暫不執行為適當，爰併予宣告緩刑三年，以勵自新（
    緩刑規定應無新舊法比較問題，刑法第二條第一項所能處理
    之問題，僅限於行為可罰性的法律規範變更適用關係，緩刑
    規定此種刑之宣告規範發生變更時，其適用關係必須是以裁
    判時之法律為準，最高法院九十五年度第八次刑事庭會議決
    議參照）。
五、另扣案之前揭空氣槍一枝（槍枝管制編號：0000000
    000號）因具有殺傷力，已如前述，既屬違禁物，不問屬
    於犯罪行為人與否，應依刑法第三十八條第一項第一款之規
    定併為沒收之諭知。至扣案之小型高壓氣體鋼瓶係上開空氣
    槍之發射動力，而扣案直徑約六mm之塑膠彈丸則為該空氣槍
    發射所使用之發射物，均可認係持有空氣槍所用之物，且同
    為被告乙○○坦承為其所一併購得（見本院卷第三五頁），
    自應依刑法第三十八條第一項第二款之規定亦予宣告沒收（
    被告行為後，刑法第三十八條規定業經修正公布施行，修正
    前、後之同條條文，對於違禁物不問屬於犯罪行為人與否及
    供犯罪所用之物以屬於犯罪行為人為限應予沒收之要件並未
    變更，而本次修正，處刑條文並未修正，亦即行為時與裁判
    時之主刑條文並無不同，則依從刑，係附屬於主刑，不生比
    較輕重問題，本件即應適用修正後之刑法第三十八條規定為
    沒收之依據，最高法院二十四年上字第五二九二號判例要旨
    參考）。
據上論斷，應依刑事訴訟法第二百九十九條第一項前段，槍砲彈
藥刀械管制條例第八條第四項，刑法第十一條前段、第二條第一
項但書、第五十九條、第四十二條第三項前段、第七十四條第一
項第二款、第三十八條第一項第一款、第二款，判決如主文。
本案經檢察官甲○○到庭執行職務。
中    華    民    國    95    年    7     月    17    日
                  刑事第四庭  審判長法  官  張國忠
                                    法  官  黃松竹
                                    法  官  陳思成
上正本證明與原本無異。
如不服本判決，應於送達後十日內向本院提出上訴狀（須附繕本
），上訴於臺灣高等法院臺中分院。
                                    書記官  王嘉麒
中    華    民    國    95    年    7     月    17    日
附錄論罪科刑法條
槍砲彈藥刀械管制條例第八條第四項
未經許可，持有、寄藏或意圖販賣而陳列第一項所列槍枝者，處
三年以上十年以下有期徒刑，併科新臺幣七百萬元以下罰金。


司法院資訊處製作；財團法人民間司法改革基金會備份。
